【裁判字號】    91,交易,252
【裁判日期】    920121
【裁判案由】    公共危險
【裁判全文】
臺灣臺北地方法院刑事判決                        九十一年度交易字第二五二號
    公  訴  人  臺灣臺北地方法院檢察署檢察官
    被      告  甲○○  男  四.
右列被告因公共危險案件，經檢察官聲請以簡易判決處刑（九十一年度偵字第一○一
二一號），經本院台北簡易庭受理後（受理案號為九十一年度北交簡字第二○七八號
），認不宜以簡易判決處刑，移送前來，本院適用通常程序判決如左：
    主      文
甲○○無罪。
    理      由
一、聲請簡易判決處刑意旨略以：被告甲○○於民國九十一年四月二十三日晚上十時
    四十八分許，在台北市中山區○○○路、長春路口，於服用酒類已達不能安全駕
    駛動力交通工具之程度後，仍駕駛車號Ｌ八—三四五三號自小客車為警查獲，並
    測得其呼氣酒精濃度達每公升零點八三毫克等語，因認被告甲○○涉有刑法第一
    百八十五條之三醉態駕駛罪嫌。
二、按犯罪事實應依證據認定之，無證據不得推定其犯罪事實，為刑事訴訟法第一百
    五十四條所明定。又認定不利於被告之事實，須依積極證據，苟積極證據不足為
    不利於被告事實之認定時，即應為有利於被告之認定，更不必有何有利之證據，
    最高法院著有三十年上字第八一六號判例可資參照。次按刑法第一百八十五條之
    三係規定：「服用毒品、麻醉藥品、酒類或其他相類之物，不能安全駕駛動力交
    通工具而駕駛者，處一年以下有期徒刑、拘役或三萬元以下罰金」，是以若服用
    酒類後，雖達於不能安全駕駛動力交通工具之程度，然未實際駕車者，即不能以
    該罪相繩。
三、本件公訴人認被告甲○○涉有刑法第一百八十五條之三罪嫌，無非以查獲警員卞
    小銘到庭結證稱：查獲當時被告係坐在駕駛座上，該車右前座及後座各有一女乘
    客及二位男乘客等語為認定被告確有駕車之論據，另以酒測單、刑法第一百八十
    五條之三案件測試觀察紀錄表、舉發違反道路交通管理事件通知單等件證明被告
    確實已達酒醉無法安全駕駛之程度。惟訊據被告甲○○堅詞否認有酒後駕車犯行
    ，辯稱：當晚伊遭警查獲前，確在台北市○○○路○段六十五巷內之「明月食堂
    」餐廳與友人楊鴻恩、張清和、林琪森等人聚餐、飲酒，然散席時因伊已酒醉，
    故由其女友林惠娟駕駛伊所有之汽車送伊及林琪森、楊鴻恩返家，途中伊與林惠
    娟發生口角，林惠娟將車併排停放在林森北路新東陽店門前與伊爭吵，繼之憤而
    拔下車鑰匙離去，伊甫自右前座換至駕駛座找鑰匙，警員卞小銘即上前敲車窗盤
    查，並對伊施以酒測，伊於酒後並未駕車等語。經查：
    (一)被告遭警查獲當日晚間，確與友人張清和、楊鴻恩、林琪森等人於「明月食堂
      」餐廳聚餐，席間眾人皆有飲酒，餐敘後由被告之女友林惠娟駕駛被告所有車
      號Ｌ八—三四五三號自小客車搭載被告、楊鴻恩、林琪森離開該餐廳等情，業
      據楊鴻恩、林惠娟、張清和到庭結證陳述明確（本院九十一年十一月二十八日
      訊問筆錄、九十二年一月七日審判筆錄參照）。「明月食堂」之負責人張邱德
      亦到庭結證稱：某日晚間其曾見被告與張清和偕同其他友人至該餐廳聚餐，因
      用餐時眾人皆有飲酒，散席後彼等即在餐廳門口等候朋友開車來接，其見到被
      告及另外二、三個人坐上某女子所駕駛之汽車離去，但其不確定當天是否即為
      九十一年四月二十三日等語（本院九十二年一月七日審判筆錄參照），雖張邱
      德無法確定親見被告於聚餐後，搭乘某女子駕駛之車輛離開該餐廳之日期，惟
      其所述情節，與上開各證人所述相符，堪可採信各證人所證述者，為同日發生
      之事。是以，被告辯稱當日於聚餐後，係由林惠娟駕駛車號Ｌ八—三四五三號
      自小客車搭載伊及林琪森、楊鴻恩離開「明月食堂」等語，應可信實。
    (二)又車號Ｌ八—三四五三號自小客車自位於台北市○○○路○段六十五巷內之「
      明月食堂」離開後，即沿該巷行駛至林森北路口右轉，至林森北路、長春路口
      附近之新東陽店門口時臨時停車等情，迭經被告、林惠娟、及楊鴻恩於偵查及
      本院調查中均為相同之陳述（偵卷第二三至二五頁訊問筆錄、本院九十一年十
      一月二十八日訊問筆錄參照），證人即本件查獲警員卞小銘亦證稱：係因見該
      車違規併排停放方上前盤查等語（本院九十一年十一月二十八日訊問筆錄參照
      ），可證該車確於車行途中因故在查獲地點即林森北路新東陽店門口臨時停車
      。
    (三)再者，證人楊鴻恩、林惠娟及被告均一致陳稱：在警員卞小銘至Ｌ八—三四五
      三號自小客車停放地點盤查前，林惠娟即因與被告發生口角憤而下車離去，警
      員盤查時被告已更換座位至駕駛座等語，然證人卞小銘則證稱：其至該車停放
      處盤查時，被告係坐在駕駛座、林惠娟則坐在右前座，後座尚有兩名乘客，斯
      時該車冷氣及大燈均開著，然不記得被告及林惠娟有無繫安全帶等語，與前開
      楊鴻恩、林惠娟及被告所述內容有極大出入，然楊鴻恩與林惠娟均為被告之友
      人，與被告關係密切，所言不免有迴護被告之虞，而警員卞小銘與被告並無夙
      怨，衡情當不致故為虛妄證詞，欲陷被告於罪，故本院認應以警員卞小銘之證
      述較為可採。依證人卞小銘所述，盤查當時林惠娟係坐在車號Ｌ八—三四五三
      號自小客車之右前座，則被告及證人林惠娟、楊鴻恩所述林惠娟將車停放在盤
      查地點即負氣離開云云，即非事實。惟縱認彼等此部分所言不實，亦難遽予認
      定被告曾於「明月食堂」至盤查地點兩地間某處，與林惠娟更換座位，坐上駕
      駛座實際駕車。況卞小銘亦明確證稱：其見到車號Ｌ八—三四五三號自小客車
      時，該車即為靜止狀態，亦即，警員卞小銘至Ｌ八—三四五三號自小客車停放
      處盤查時，被告雖坐在駕駛座上，然警員卞小銘並未親見被告駕車，縱認警員
      卞小銘盤查時林惠娟確實坐在該車之右前座，非無可能係其於該地停車，與被
      告更換座位，欲由被告接手駕駛所致，然該車仍在靜止狀態即遭警盤查，業據
      證人卞小銘證述明確，顯然被告尚未開始駕車。準此，尚難徒以被告遭盤查時
      係坐在駕駛座上之單純事實，即論斷被告在遭警盤查前已有駕駛該車之行為。
    (四)綜上所述，車號Ｌ八—三四五三號自小客車於查獲前自中山北路二段六十五巷
      內之「明月食堂」駛離時，係由林惠娟所駕駛，該車嗣於車行途中，因故於遭
      盤查地點即林森北路新東陽店門口臨時停車，於此段車行距離，並無任何事證
      顯示被告曾與林惠娟更換座位，接手駕駛，警員卞小銘上前盤查時，雖見被告
      坐在駕駛座上，惟卞小銘並未親見被告駕車，是以本件實無任何積極證據可資
      證明被告確於酒後有駕車之舉。至本件卷附之酒測單、刑法第一百八十五條之
      三案件測試觀察紀錄表、舉發違反道路交通管理事件通知單等件，則僅可作為
      被告於盤查前確有飲酒之佐證，尚難執此認定被告有酒後已達不能安全駕駛之
      程度，卻仍駕駛車輛之犯行。
四、綜合上述，被告於遭警查獲當日確有飲酒，呼氣酒精濃度達每公升零點八三毫克
    ，固經被告坦認無訛，並有酒測單一紙可證，然被告是否於酒後駕駛車輛，並無
    任何積極證據足以證明，本件既不能證明被告確實於酒後駕車，即難認已該當刑
    法第一百八十五條之三醉態駕駛罪之構成要件，自應為無罪判決之諭知。
據上論斷，依刑事訴訟法第四百五十二條、第三百零一條第一項，判決如主文。
本案經檢察官蔡名堯到庭執行職務
中      華      民      國      九十二     年     一    月    二十一    日
                                      臺灣臺北地方法院交通法庭
                                          法  官  陳婷玉
右正本證明與原本無異。
如不服本判決，應於判決送達後十日內，向本院提出上訴狀。
                                          書記官  陳弘文
中      華      民      國      九十二     年     一    月    二十四    日


司法院資訊處製作；財團法人民間司法改革基金會備份。
